【裁判字號】    99,易,329
【裁判日期】    990430
【裁判案由】    家暴恐嚇等
【裁判全文】
臺灣高雄地方法院刑事判決               99年度易字第329號
公  訴  人  臺灣高雄地方法院檢察署檢察官
被      告  甲○○
上列被告因家暴恐嚇等案件，經檢察官提起公訴（98年度偵字第
32304 號），本院判決如下：
    主  文
甲○○犯不能安全駕駛動力交通工具罪，處有期徒刑貳月，如易
科罰金，以新臺幣壹仟元折算壹日。又犯恐嚇危害安全罪，處有
期徒刑月，如易科罰金，以新臺幣壹仟元折算壹日。應執行有
期徒刑肆月，如易科罰金，以新臺幣壹仟元折算壹日。
    事  實
一、甲○○係戊○○之胞兄（2 親等旁系血親），2 人間具有家
    庭暴力防治法第3 條第4 款所定之家庭成員關係。甲○○於
    民國98年10月25日22時許，因飲用米酒後，已達不能安全駕
    駛動力交通工具之程度，猶於98年10月26日2 時30分許，騎
    乘車牌號碼KQ8-478 號重型機車（下稱前開機車），由位於
    高雄縣梓官鄉○○村○○○路94巷40號之居所（下稱前開居
    所）出發，前往海邊兜風，復約於98年10月26日3 時45分許
    ，騎乘前開機車返回前開居所，因見戊○○亦恰於斯時返回
    前開居所，憶起戊○○尚積欠款項未清償，乃以砸毀電風扇
    等方式尋釁（所涉毀損罪嫌未據告訴），惟戊○○未予理會
    。詎甲○○見狀竟旋另萌恐嚇之犯意，自廚房取出4 把刀刃
    長約15至20公分之尖刀，雙手各執2 把逼近戊○○身邊（僅
    2 、3 步之距離），並將刀刃指向戊○○大聲叫囂，而以該
    加害生命、身體安全之手法，恫嚇戊○○，致戊○○心生畏
    懼。嗣員警據報後於98年10月26日4 時10分許趕抵前開居所
    ，趁隙奪下甲○○手中尖刀予以扣案，並以酒精測定器測得
    甲○○吐氣所含酒精濃度達每公升1.01毫克，乃悉全情。
二、案經高雄縣政府警察局岡山分局報請臺灣高雄地方法院檢察
    署檢察官偵查起訴。
    理  由
壹、證據能力方面
    按被告以外之人於審判外之陳述，雖不符刑事訴訟法第159
    條之1 至第159 條之4 之規定，而經當事人於審判程序同意
    作為證據，法院審酌該言詞陳述或書面陳述作成時之情況，
    認為適當者，亦得為證據，同法第159 條之5 第1 項定有明
    文。立法意旨在於傳聞證據未經當事人（尤指被告，下同）
    之反對詰問予以核實，原則上先予排除，惟若當事人已放棄
    反對詰問權，於審判程序中表明同意該等傳聞證據可作為證
    據，基於尊重當事人對傳聞證據之處分權，及證據資料愈豐
    富，愈有助於真實發見之理念，且強化言詞辯論主義，使訴
    訟程序得以順暢進行，前開傳聞證據亦均具有證據能力。查
    本案據以認定被告犯罪事實之被告以外之人之言詞或書面陳
    述，縱不符刑事訴訟法第159 條之1 至第159 條之4 所定傳
    聞證據例外情形，因被告甲○○及檢察官均同意作為證據使
    用（本院審易字卷第16頁參照），且本院審酌該等言詞陳述
    及書面陳述作成之情況，未見有何不適當之情形，故依前開
    說明，均得為證據。
貳、實體方面
一、訊據被告甲○○對於前開酒醉騎車之犯行自白不諱，另亦不
    諱言其於曾前開時、地砸毀電風扇、執刀等事實，惟矢口否
    認有何恐嚇犯意，辯稱：我看到與戊○○一起返家的2 位友
    人拿著我所砸毀的電扇，害怕他們會以該電扇砸我，我為了
    自衛，才會到廚房取刀，我並無恐嚇戊○○之意，也未拿刀
    與戊○○對峙云云。（本院易字卷第43頁反面）經查：
  (一)被告前開酒後騎車犯行，及被告與戊○○乃係親兄弟（2 親
    等旁系血親）關係，2 人約於98年10月26日3 時45分許，各
    自返回前開居所，且被告先後有砸毀電風扇、執刀等動作各
    情，為被告坦言在卷（本院易字卷第43頁反面），且經證人
    戊○○、乙○○於警詢中陳述明確（偵卷第8-10頁、第11-1
    5 頁），並有酒精濃度檢測單（偵卷第22頁）、刑法第185
    條之3 案件測試觀察紀錄表（偵卷第23頁）、照片（偵卷第
    25-28 頁）、車籍查詢基本資料詳細畫面（偵卷第29頁）在
    卷，及刀子4 把扣案可稽，自均堪認定。
  (二)被告雖以前開情詞置辯而否認自己具有恐嚇犯意、犯行。惟
    查，證人即員警陳玉輝於本院審理中證稱：98年10月26日凌
    晨我據報前往前開居所處理案件，我到場時看見被告左、右
    手各執2 把刀、情緒激動與戊○○近距離對峙，雙方間只留
    有約2 、3 步的距離，且被告手中的刀子都是指向戊○○，
    我與同仁出聲要被告將刀放下好好講，但是被告不從，我就
    繞到被告身後抱住被告身體並取下刀子等語屬實（本院易字
    卷第40-41 頁）；另證人乙○○於警詢中也證稱：98年10月
    26 日3時45分許，被告返回前開居所，戊○○也剛好回來，
    被告見狀即到廚房拿刀與戊○○對峙等語明確（偵卷第12頁
    ）；至證人戊○○更迭於警詢、偵查中證稱：我於98年10月
    26 日3時45分許返回前開居所時，被告剛好騎乘前開機車返
    家，被告看到我就跑進廚房拿刀子對我叫囂，我當時很害怕
    而報警，警察來了才將被告制服等語綦詳（偵卷第9 頁、第
    50 頁 ）。本院經核前開證人所述內容相互吻合、要無齟齬
    ，應認真實性甚高，則被告於98年10月26日3 時45分許，在
    前開居所，雙手各執2 把取自廚房之刀子與戊○○近距離對
    峙（僅2 、3 步之距離），並將刀刃指向戊○○大聲叫囂一
    節，堪以認定；再參諸扣案刀子4 把均為塑膠刀柄，刀刃分
    別長20、18、15、15公分，且4 把刀之刀刃及尖端部分均屬
    銳利各情，業經本院當庭勘驗明確，且製有勘驗筆錄在卷足
    稽（本院易字卷第25頁），則常人處於遭人情緒激動執該等
    尖刀與自己近距離對峙之同一情境下，不免感覺到生命、身
    體安全遭受威脅而心生畏懼，被告對此自亦知之甚詳，卻猶
    仍執意為之，則被告顯意在以加害生命、身體安全之事恐嚇
    戊○○，而使戊○○心生畏懼甚明，被告空言否認，並非實
    在。
  (三)被告雖另辯稱其係出於自衛方執刀云云，且證人即被告之女
    丁○○也附和被告所辯，證稱：跟著叔叔（指戊○○）一起
    回家的2 個人舉著被砸毀的電扇，讓我感覺他們要打爸爸，
    爸爸就去廚房拿刀等語（本院易字卷第39-40 頁）。惟按正
    當防衛乃以對於現在不法之侵害實施防衛為條件，如對方加
    害與否，僅在顧慮之中，既非對於現在不法之侵害加以防衛
    ，即與刑法第23條之規定不符（最高法院38年臺上字第29號
    判例意旨參照），查被告竟僅因出於疑懼戊○○之2 位友人
    將有傷害自己舉動，旋藉恐嚇戊○○之行為以自我防衛，亦
    即被告乃在侵害尚屬未來、欠缺緊急防衛情狀之情況下，冒
    然實施防衛措施，於法原難認正當。況被告茍意在自我防衛
    ，則防衛措施之對象，本應限於（疑）下手實施攻擊之行為
    人方是，被告竟執刀指向並無任何攻擊企圖、舉措，且與（
    疑似）攻擊行為人間亦欠缺犯意聯絡、行為分擔之戊○○，
    並與戊○○近距離對峙，益徵被告自始意在恐嚇戊○○無訛
    ，被告此部分所辯，係屬飾卸之詞，亦無可取。
  (四)綜上，本案事證明確，被告酒後騎車及對戊○○施以恐嚇之
    犯行均堪認定，應依法論科。
二、論罪
  (一)核被告關於酒後騎車所為，係犯刑法第185 條之3 不能安全
    駕駛動力交通工具罪。被告於98年10月26日2 時30分許，騎
    乘前開機車由前開居所前往海邊兜風之犯行雖未據起訴，惟
    該部分犯行與檢察官已起訴之「於98年10月26日3 時45分許
    ，騎乘前開機車返回前開居所」犯行，具有一罪關係，本院
    自得併予審理。
  (二)按所稱家庭暴力者，謂家庭成員間實施身體或精神上不法侵
    害之行為；又所稱家庭暴力罪者，謂家庭成員間故意實施家
    庭暴力行為而成立其他法律所規定之犯罪，家庭暴力防治法
    第2 條第1 款、第2 款分別定有明文。而被告與戊○○係親
    兄弟（2 親等旁系血親），彼此間具有家庭暴力防治法第3
    條第4 款所規定現為4 親等以內旁系血、姻親之家庭成員關
    係，業經認明如前，則被告執刀恐嚇戊○○，已屬家庭成員
    間實施精神上之不法侵害行為，該當於家庭暴力防治法第2
    條第1 款所稱之家庭暴力，且構成刑法上之恐嚇危害安全罪
    ，惟因家庭暴力防治法就此並無罰則之規定，故僅以刑法恐
    嚇危害安全罪論處，從而核被告此部分所為，乃係犯刑法第
    305 條之恐嚇危害安全罪，檢察官疏未引用家庭暴力防治法
    之相關規定，應予補充。
  (三)被告所犯前開2 罪，犯意各別、行為互異，應予分論併罰。
三、本院審酌被告明知酒醉騎車對於一般往來之公眾及駕駛人自
    己皆具有高度之危險性，猶在酒後、呼氣所含酒精濃度高達
    每公升1.01毫克之不能安全駕駛狀態下，騎乘機車上路，顯
    然漠視其他用路人之生命、身體、財產安全，係屬不該；另
    被告不顧念親兄弟情誼，僅因細故即執刀恐嚇戊○○，且犯
    後飾辭狡辯此部分犯行，更足徵其毫無悔意，自不宜輕恕。
    惟念被告犯後尚知坦承酒後騎車犯行，至就所涉恐嚇危害安
    全犯行部分，則已與戊○○達成和解，有本院審理期日筆錄
    1 份可稽（本院易字卷第24頁）等一切情狀，爰分別量處如
    主文各所示之刑，並參諸被告目前無業乙節（偵卷第4 頁被
    告警詢筆錄、第40頁被告偵訊筆錄參照），均諭知以新臺幣
    （下同）1,000 元折算1 日之易科罰金折算標準。末依檢察
    官之求刑，為被告定應執行之刑為有期徒刑4 月，且諭知同
    前之易科罰金折算標準。
四、被告執犯本案所用之刀子4 把，雖經被告執犯本案恐嚇危害
    安全犯行使用，惟卷內並無事證足資認定該等刀子係屬被告
    所有，復非違禁物，本院自無由為沒收之宣告，檢察官誤為
    沒收之聲請，尚有未合，亦併指明之。
據上論結，應依刑事訴訟法第299 條第1 項前段，家庭暴力防治
法第2 條第2 款，刑法第185 條之3 、第305 條、第41條第1 項
前段、第51條第5 款，刑法施行法第1 條之1 ，判決如主文。
本案經檢察官丙○○到庭執行職務。
中    華    民    國    99    年    4     月    30    日
                  刑事第十一庭  法  官  莊珮吟
以上正本證明與原本無異。
如不服本判決應於收受判決後10日內向本院提出上訴書狀，並應
敘述具體理由。其未敘述上訴理由者，應於上訴期間屆滿後20日
內向本院補提理由書(均須按他造當事人之人數附繕本)「切勿逕
送上級法院」。
中    華    民    國    99    年    4     月    30    日
                                書記官  鍾淑美
◎附錄本案所犯法條：
《刑法第185 條之3 》
服用毒品、麻醉藥品、酒類或其他相類之物，不能安全駕駛動力
交通工具而駕駛者，處1 年以下有期徒刑、拘役或科或併科150,
000 元以下罰金。
《刑法第305 條》
以加害生命、身體、自由、名譽、財產之事，恐嚇他人致生危害
於安全者，處2 年以下有期徒刑、拘役或300 元以下罰金。
《刑法施行法第1 條之1 》
中華民國94年1 月7 日刑法修正施行後，刑法分則編所定罰金之
貨幣單位為新臺幣。
94年1 月7 日刑法修正時，刑法分則編未修正之條文定有罰金者
，自94年1 月7 日刑法修正施行後，就其所定數額提高為30倍。
但72年6 月26日至94年1 月7 日新增或修正之條文，就其所定數
額提高為3 倍。

司法院資訊處製作；財團法人民間司法改革基金會備份。
